臺灣高等法院臺中分院民事裁定　　　　　 96年度抗字第312號
抗　告　人　丙○○
抗　告　人　乙○○
相　對　人　合作金庫商業銀行股份有限公司
法定代理人　甲○○
上列當事人等間聲明異議事件，抗告人對於台灣彰化地方法院於
民國96年4月11日所為95年度執字第10270號裁定提起抗告，本院
裁定如下：
    主  文
抗告駁回。
抗告程序費用由抗告人負擔。
    理  由
一、本件抗告人聲明異議及抗告意旨略以：原審法院93年度執字
    第18133號清償債務強制執行事件，相對人聲請拍賣抗告人
    乙○○所有坐落於彰化縣彰化市○○○段西勢子小段325地
    號之土地（下簡稱系爭土地），惟查系爭土地於民國（下同
    ）40年間即由土地所有人與抗告人丙○○之祖父謝藤訂有三
    七五耕地租約（下簡稱該耕地租約），嗣謝藤死亡後，續由
    其子謝金水、第三人謝降德（即聲明人丙○○之父）及謝龍
    波等人繼承租約，其後，系爭土地於75年8月ll日再移轉登
    記予抗告人乙○○名下，惟系爭土地實際均由第三人謝降德
    以不定期租賃關係繼續耕作，抵押權則於75年ll月8日始設
    定。第三人謝降德於91年5月8日死亡，該不定期租賃關係則
    由抗告人丙○○繼承，因此系爭土地目前仍屬有不定期租賃
    關係狀態存在。又租賃權既存在於系爭土地設定抵押權之前
    ，原審95年12月8日所為除去使用關係進行拍賣之處分顯有
    不當。又依抗告人乙○○於75年ll月10日所立切結書觀之，
    抗告人間之租賃關係存在，且抗告人亦持有伊祖父謝藤向農
    田水利會繳費收據等，且88年2月24日拍賣公告附註六、七
    均認定抗告人乙○○與抗告人丙○○之父謝降德間有租賃關
    係存在，今復將系爭土地之使用關係除去，容有矛盾，求予
    廢棄原裁定云云。
二、按不動產所有人，設定抵押權後，於同一不動產上，得設定
    地上權及其他權利。但其抵押權不因此而受影響，民法第86
    6條定有明文。又不動產所有人，如於抵押權設定後與第三
    人訂立租賃契約而致抵押權之拍賣有所影響者，依同條之規
    定言之，不問其契約之戌立，在抵押物扣押之前後，對於抵
    押權人亦當然不能生效。抵押權人因屆期未受清償，聲請拍
    賣抵押物時，執行法院自可依法除去租賃權，而以無租賃狀
    態逕予執行（司法院院字第1446號解釋參照）。次按，抵押
    權所擔保之債權，其種類及範圍，屬於抵押權之內容，依法
    應經登記，始生物權之效力，但如因內容過於冗長，登記簿
    所列各欄篇幅不能容納記載，可以附件記載，作為登記簿之
    一部分。因此關於最高限額抵押權所擔保之債權，雖未記載
    於土地登記簿，然於聲請登記時提出之最高限額抵押權設定
    契約書，有該項債權之記載者，此契約書既作為登記簿之附
    件，自為抵押權效力所及（最高法院84年台上字第1967號判
    例參照)。
三、而查本件抗告人乙○○已於原審93年度執字第l8133號拍賣
    程序中向原審法院提出陳報狀，第四點陳稱：「陳報人所有
    坐落彰化縣彰化市○○○段西勢子小段325地號土地．．．
    ，原為陳報人丈夫陳貞雄之祖父所有，並以其次子陳棋鎔名
    義登記所有．．．，原與謝藤訂有三七五租約，謝藤死亡後
    由謝金水、謝降德、謝龍波繼承，因陳報人丈夫為大孫繼承
    該筆土地，故與謝金水等三人協議解除三七五租約．．．」
    等情，有本院94年度抗字第527號裁定附卷足稽。其於本件
    原審95年12月21日書狀中亦陳稱：陳報人之夫（即陳貞雄）
    嗣后繼承上開土地，與謝金水、謝降德及謝龍波等三人協議
    解除該三七五租約…等語；於95年9月6日陳報狀所附之証明
    書亦載：75年6月解除三七五租賃關係。則謝金水、謝降德
    與謝龍波之租賃關係既經終止，即不足以認抗告人丙○○之
    租賃權或使用權源繼承自其祖謝藤。另抗告人乙○○於前開
    執行該案所提出之彰化市出租土地清冊，備註欄記載：「承
    租人死亡變更；承租人同意由謝金水全部承買依據縣府6.
    20.地權114351號函准予註銷登記。」等語（見上開本院裁定
    及原審卷）。益見系爭土地上之三七五租約，業經當事人協
    議終止。且事實上，系爭土地由謝金水於75年5月7日取得所
    有權，嗣謝金水於75年8月ll日將系爭土地移轉登記予抗告
    人乙○○取得。抗告人乙○○於取得系爭土地所有權後，即
    於75年ll月8日設定最高限額新台幣（下同）294萬元之抵押
    權，此有系爭土地登記謄本、土地暨建築改良物抵押權設定
    契約書與他項權利證明書可查（見原審本案執行卷）。是抗
    告人乙○○於75年ll月8日為相對人設定抵押權時，系爭土
    地上並無抗告人丙○○繼承而來之租賃權。
四、次查，依土地暨建築改良物抵押權設定契約書上蓋有「查本
    契約所開土地無訂立三七五租約屬實11.8.」字句，且依抗
    告人乙○○與相對人所簽訂之其他約定事項第二點記載：「
    債務人、擔保物提供人切實聲明所提供之擔保物完全為擔保
    物提供人合法所有，他人並無任何權利。．．．」等語（見
    原審本案執行卷），揆諸前開判例意旨，關於系爭土地無三
    七五租約情事，雖未記載於土地登記簿，然於聲請登記時提
    出之最高限額抵押權設定契約書及其他約定事項，有該項無
    三七五租約情事之記載者，此契約書既作為登記簿之附件，
    自應發生公示效力，輔以抗告人乙○○與相對人於75年ll月
    10日所簽訂之切結書，載明「立切結書人乙○○（即抗告人
    ）茲向貴庫借款（包括保證）茲以彰化縣彰化市○○○段西
    勢子小段325地號土地及該地上建物或定著物設定抵押權予
    貴庫做為債權之擔保，於債務未清償前特具結均無出租情事
    ，並包括現在及將來決不將擔保物使用權典租予他人或設定
    他項權利及轉售佔有等背信行為。」等語（見原審本案執行
    卷），是故抗告人於75年ll月8日設定最高限額抵押權予相
    對人時，並無三七五租約或其他租賃關係存在，足堪認定。
    則抗告人丙○○之父謝降德取得不定期租賃契約應在前開最
    高限額抵押權設定之後，揆諸前開說明，抗告人乙○○於抵
    押權設定後與第三人訂立租賃契約而致抵押權之拍賣有所影
    響者，對於相對人當然不能生效。
五、至抗告人於75年ll月10日所立上開切結書，前揭所載應指債
    權債務成立當時，系爭土地上無租賃關係並保証將來亦無出
    租行為之意；抗告人謂前揭切結書係指債權債務成立時，抗
    告人間已有租賃關係一節，顯係誤解。另抗告人所提出之彰
    化農田水利會函及收據仍記載75年l、2期水利會繳費人為謝
    藤，與事實不符，且僅係行政機關繳費管理之用，不足以認
    定實際之法律關係。況抗告人乙○○於95年9月6日陳報狀所
    附之証明書既稱終止三七五租約係在75年6月，則上開文件
    亦不能為有利抗告人之認定。末查，原審法院執行處縱如抗
    告人所言，於88年2月24日拍賣公告附記六註明：「土地查
    封時，由第三人謝降德承租耕種水稻使用，定租賃期限，拍
    定後不點交」，附記七載：「本件土地承盉人有優先購買權
    ，…」，顯認定抵押權設定後，查封時丙○○就該土地仍有
    租賃權存在，原裁定因以執行法院，依法除去原聲明人丙○
    ○之不定期租賃權之使用權，於法尚難謂為不合，而裁定駁
    回本件抗告人異議之聲明，其裁定結果並無不當，抗告人援
    引前詞，提起抗告，求為廢棄，不能認為有理由，應予駁回
    。
六、據上論結，本件抗告為無理由，依強制執行法第30條之l，
    民事訴訟法第495條之l、第449條第l項、第95條、第78條，
    裁定如主文。
中　　華　　民　　國　　96　　年　　6 　　月　　28　　日
                  民事第六庭    審判長法　官　袁再興
                                      法　官  陳賢慧
                                      法　官  吳惠郁
以上正本係照原本作成。
如不服本裁定應於裁定送達後10日內向本院提出抗告理由狀（須
按他造人數附具繕本），並繳納抗告裁判費新台幣1,000元。
                                      書記官　江玉萍
中　　華　　民　　國　　96　　年　　6 　　月　　29　　日
                                                      Ｃ
